【裁判字號】    98,上,280
【裁判日期】    980728
【裁判案由】    確認股東會決議不成立
【裁判全文】
臺灣高等法院民事判決                   98年度上字第280號
上  訴  人  賴比瑞亞商開隆航業公司
法定代理人  戊○○
訴訟代理人  劉緒倫律師
複  代理人  呂偉誠律師
訴訟代理人  李雅萍律師
被  上訴人  台灣國際造船股份有限公司
法定代理人  辛○○
訴訟代理人  丁榮聰律師
上列當事人間請求確認股東會決議不成立事件，上訴人對於中華
民國98年1月22日臺灣臺北地方法院97年度訴字第1202號第一審
判決提起上訴，並撤回一部起訴，本院於98年7月14日言詞辯論
終結，判決如下：
    主      文
上訴駁回。
第二審訴訟費用由上訴人負擔。
    事實及理由
一、上訴人主張：被上訴人於民國96年12月14日召開系爭股東臨
    時會，議事內容包含：減少資本新台幣（下同）44億7,767
    萬640元、配合前項減資案而擬修正被上訴人公司章程部分
    條文、選舉董事及監察人等（下稱系爭股東臨時會）。伊除
    收到開會通知書外，未取得與該次會議議事內容有關資料，
    而被上訴人最大股東經濟部指派法人代表有21人，僅9人出
    席簽到，且被上訴人至96年12月14日之累積虧損僅10餘億元
    ，復未編造決議時之資產負債表及財產目錄，竟依95年12月
    31日之虧損數字資料，決議辦理減資及減少股東之股份，有
    違公司法第281條準用第73條第1項之規定，依同法第191條
    規定，系爭股東臨時會自屬無效，伊已於會議中當場表示異
    議，惟系爭股東臨時會仍以多數決通過該議案，因該決議違
    反公司法第181條之規定，依同法第189條規定應予撤銷。又
    系爭股東臨時會決議減資之內容違反公司法第281條準用第
    73條之規定，依同法第191條規定無效。爰先位求為判決確
    認系爭股東臨時會決議不成立，備位求為撤銷系爭股東臨時
    會決議等語（未繫屬本院部分，不予另贅）。
二、被上訴人則以：伊公司係於96年12月14日召開系爭股東臨時
    會，上訴人若欲起訴撤銷系爭股東臨時會，應自決議之日起
    30日內，即於97年1月13日前，乃上訴人遲至97年1月14日始
    提起本件訴訟，顯已逾期1日，應予駁回。又依公司法第228
    條第1項規定，股份有限公司辦理減資應以前一年度之虧損
    報表作為依據，伊公司辦理系爭減資案已編造資產負債表及
    財產目錄，系爭股東臨時會決議內容並無上訴人所稱違反法
    令而當然無效之情形。又上訴人訴請確認系爭股東臨時會所
    為全部決議不成立之目的，意在除去減資案決議之結果，惟
    伊公司減資後，上訴人持有伊公司之股數雖有減少，但因財
    務報表已無累積虧損，減資後每股之價值即上升，不影響其
    股東權益，自難認其法律上地位有何不安狀態存在。況伊公
    司之政府股東經濟部指派辛○○等21人為代表人，代表參加
    伊公司之系爭股東臨時會，實際出席者雖僅有辛○○等9名
    代表人，惟其已共同行使表決權及選舉權，並無違反公司法
    第181條第2項之規定等語為辯。
三、原審為上訴人全部敗訴之判決，上訴人提起上訴，嗣於98年
    6月19日撤回對原審共同被告辛○○、甲○○、癸○○、壬
    ○○、丁○○、乙○○、己○○、丙○○、庚○○、子○○
    之起訴（見本院卷第169、170頁），其上訴聲明為：
    (一)原判決廢棄。
    (二)先位聲明：確認系爭股東臨時會決議不成立。
    (三)備位聲明：系爭股東臨時會決議予以撤銷。
    被上訴人則答辯聲明：上訴駁回。
四、被上訴人抗辯上訴人提起本件撤銷系爭股東臨時會決議之訴
    及確認系爭股東臨時會決議不成立之訴，已逾30日法定期間
    等語，為上訴人所否認。經查：
    (一)關於撤銷系爭股東臨時會決議之訴部分：
      按股東會之召集程序或其決議方法，違反法令或章程時，
      股東得自決議之日起30日內，訴請法院撤銷其決議，公司
      法第189條定有明文。又於一定期日或期間內，應為意思
      表示或給付者，其期日或其期間之末日，為星期日、紀念
      日或其他休息日時，以其休息日之次日代之，民法第122
      條亦有明文。本件上訴人為被上訴人之股東，被上訴人於
      96年12月14日召開系爭股東臨時會，並決議通過下列議案
      ：(1)減少資本44億7,767萬640元。(2)配合前項減資案，擬
      修正公司章程部分條文等情，有系爭股東臨時會開會通知
      、議事手冊等件可稽（見原審卷第11至20頁），並經本院
      調取被上訴人公司登記卷查明屬實（見外放被上訴人公司
      登記卷(十六)影本），並為兩造所不爭執，應堪信實。依前開
      說明，上訴人對系爭股東臨時會決議提起撤銷之訴，應自
      96年12月14日上開決議之日起30日內為之，算至97年1月
      13日為其末日，惟該日為週日，有萬年曆可稽，應以其次
      日即97年1月14日（週一）代之。是上訴人於97年1月14日
      提起本件撤銷上開決議之訴，並未逾30日之期間。上訴人
      基此所為之主張，洵屬有據；被上訴人所辯上訴人提起
      本件撤銷上開決議之訴，已逾法定期間，應予駁回云云，
      自不足採。
    (二)關於確認系爭股東臨時會決議不成立之訴部分：
      依公司法第191條規定：「股東會決議之內容，違反法令
      或章程者，無效。」，並無同於公司法第189條所定撤銷
      股東會決議之訴，受有30日法定期間之限制，則股東於任
      何時間均可提起確認股東會決議無效或不成立之訴，非惟
      有失衡平，亦將致該決議所作成之法律關係長期處於不確
      定之狀態，影響法秩序之安定，此法律上之漏洞，固有待
      立法補充，惟縱令確認股東會決議無效或不成立之訴應比
      照撤銷股東會決議之訴，受有30日期間之限制，但上訴人
      於97年1月14日提起本件確認股東會決議不成立之訴，自
      96年12月14日上開決議之日起算，既未逾30日期間，已如
      前述，是其起訴亦屬合法，被上訴人所辯上訴人提起本件
      確認上開決議不成立之訴，已逾法定期間，應予駁回云云
      ，殊無可取。
五、上訴人主張系爭股東臨時會決議減資時，被上訴人之累積虧
    損僅10餘億元，惟被上訴人並未編造決議時之資產負債表及
    財產目錄，竟以95年底虧損額44億餘元為減資之依據而減少
    股東股份，違反公司法第281條準用第73條第1項之規定，該
    決議應屬無效等語，為被上訴人所否認。經查：
    (一)按「（股份有限）公司非依股東會決議減少資本，不得減
      少其股份；減少資本，應依股東所持股份比例減少之。但
      本法或其他法律另有規定者，不在此限。」，公司法第
      168條第1項定有明文。被上訴人為改善財務結構，乃於系
      爭股東臨時會提案減少資本，並於系爭股東臨時會之議事
      手冊「肆、討論事項」第一案說明欄記載減資議案，且敘
      述減資目的、理由及減資金額等情（見原審卷第12、13、
      17頁），雖經上訴人等股東於系爭股東臨時會時提出減資
      是否損害股東權益等質疑後，惟被上訴人之財務經理毛台
      琪已當場答覆：「財務報表為符合明年底前完成上市少櫃
      的條件，減資是必然的，至於要趕在今年底前減資，是因
      為96年度編列了減資47億的預算，這個議案是在執行預算
      ，案由減資44億餘元，公司原來股本111億餘，現在減44
      億餘元，股本還剩66億餘元，我們還有一個退休金要準備
      ，以明年底民營化來結算退休準備金要91億，目前已提列
      22億，說得都是概括數，加上政府正式來函將從民營化基
      金提撥15億，再加上提撥今、明兩年賺的錢約50餘億，退
      休準備金會提足，所以到明年底估算公司的淨值在90億上
      下。各位股東不要擔心股票數減少，實際上股票價值是提
      升的。」、「以台船（即被上訴人）立場，我們願意減資
      ，是因為在財務報表上會沒有累計虧損。我剛才已說減資
      後的股價是上升的，對現有股東是不受傷的。現在不減資
      ，明年的上市櫃一定來不及，我們擔心不把握時機，再往
      後延，在政府現在經費不足的情況下，未來國營事業是拿
      不到政府補助的，如果去年我們就公開發行，因為是艱困
      事業，政府會給我們70億的退休準備金，但因今年我們已
      有盈餘，政府還給我們15億的退休準備金，已經是非常難
      能可貴。」等語，嗣經系爭股東臨時會出席股東表決，贊
      成者占出席股東表決權數99.4%而通過該議案，有系爭股
      東臨時會議事錄可稽（見原審卷第35、38至42頁）。參以
      公司法或其他相關法令並無明文限制股份有限公司不得減
      少資本，而被上訴人減資後，將致股價上升，有益於原有
      股東，是被上訴人經系爭股東臨時會決議減少資本，合於
      上開規定，即屬有據。上訴人所稱被上訴人未提供完足之
      減資細節及對其詢問不作回覆，於法未合云云，顯與事實
      不符，自難採信。
    (二)按「（股份有限公司）每會計年度終了，董事會應編造左
      列表冊，於股東常會開會三十日前交監察人查核：一營業
      報告書。二財務報表。三盈餘分派或虧損撥補之議案。前
      項表冊，應依中央主管機關規定之規章編造。第一項表冊
      ，監察人得請求董事會提前交付查核。」，公司法第228
      條定有明文。而系爭股東臨時會係於96年12月14日召開，
      當年96年會計年度尚未終了，自無法編造該年度之財務報
      表及虧損撥補議案，且96年度之財務報表及虧損撥補議案
      係於翌年即97年度之股東常會（於97年6月20日召開）始
      提交監察人查核及股東常會承認，則於系爭股東臨時會召
      開時，被上訴人既無法提出當時不存在之96年度財務報表
      及虧損撥補議案，顯無從以之作為上開減資案之依據。更
      何況公司法並無明文規定於96年度辦理減資應依當年度之
      財務報表及虧損撥補議案為據，則被上訴人以96年6月15
      日股東常會決議通過之95年度財務報表及虧損撥補議案所
      列累積虧損額44億7,767萬1,000元，作為減資之依據，有
      被上訴人96年6月15日股東常會議事錄可稽（見原審卷第
      159至172頁，見外放被上訴人公司登記卷(十六)影本），核與
      前揭規定並無不合。
    (三)公司法第73條第1項規定：「公司決議合併時，應即編造
      資產負債表及財產目錄。」，同法第281條固規定：「第
      73條及第74條之規定，於減少資本準用之。」，惟所謂「
      準用」，應於性質所許之範圍內行之。而公司合併有使公
      司消滅之效果，與減少資本性質尚有不同；況依91年3月6
      日公布、98年7月6日修正前之「公司申請登記資本額查核
      辦法」第2條1項規定：「公司申請……增減實收資本額等
      變更登記，除依證券交易法第二十八條之二規定辦理庫藏
      股減資外，應檢送……增減實收資本額基準日經會計師查
      核簽證之資產負債表，並依其性質檢附加蓋公司及代表公
      司負責人印鑑章之下列文件，經會計師於騎縫處加蓋會計
      師印鑑章。……九減資明細表。……」，可知股份有限公
      司於申請減資變更登記所檢附之資產負債表及減資明細，
      係以減資基準日經會計師查核簽證者為之。則被上訴人決
      議減資應編造資產負債表及財產目錄之時點，應為減資基
      準日，並非決議當時，而減資基準日乃系爭股東臨時會決
      議通過減資案時所定之96年12月25日，於決議訂出減資基
      準日以前，自無可能於決議當時即存在嗣後始編造之96年
      12月25日資產負債表及財產目錄表，更遑論能作為決議減
      資之依據。是公司法第281條雖規定準用第73條第1項，惟
      因公司合併與減資之性質尚有不同，參以「公司申請登記
      資本額查核辦法」第2條1項之規定，尚難逕予套用文字準
      用而遽謂系爭股東臨時會進行減資討論作成決議時，被上
      訴人應即編造資產負債表及財產目錄，提供開會時之財務
      報表、會計帳冊供討論與作成決議之用。又縱認被上訴人
      決議減資時，仍應逕予套用文字準用公司法第73條第1項
      之規定，惟被上訴人於系爭股東臨時會決議減資當時有無
      編造資產負債表等資料，並非屬於系爭股東臨時會決議之
      內容，亦難以被上訴人未按時編造資產負債表等資料，即
      遽謂系爭股東臨時會決議內容無效。
    (四)綜上，上訴人所稱被上訴人於系爭股東臨時會應提出當時
      之財務報表及資產負債表作為減資之依據，乃被上訴人竟
      未按時編造提出，系爭股東臨時會決議內容因違反公司法
      第281條準用第73條第1項規定而無效云云，要無可取。被
      上訴人所辯其為彌補虧損，於系爭股東臨時會提案減少資
      本，僅能以95年會計年度之財務報表及虧損撥補議案為據
      ，無法以96年12月14日系爭股東臨時會決議減資時不存在
      之96年度財務報表及虧損撥補議案，及決議通過後於96年
      12月25日始編造之減資基準日資產負債表及財產目錄表為
      憑，均未違法，縱其未於決議當時編造提出資產負債表等
      資料，亦不使系爭股東臨時會決議內容無效等語，為可採
      信。
六、上訴人復主張系爭股東臨時會現場人數不多，非謂簽到者即
    參與會議之進行與表決，其要求清點法人代表與計算股數後
    再行表決，竟遭主席拒絕，該議事程序顯有瑕疵等語，為被
    上訴人所否認。經查：系爭股東臨時會召開時，為確認出席
    股東之身份及人數，於報到處備有股東名冊及簽到簿，供出
    席股東及股權代表人簽名，而被上訴人之股東中有(1)賴比瑞
    亞商巨人投資公司之法人代表周慕豪、(2)戴瑞蘭事業股份有
    限公司之法人代表劉台安、高美女、(3)上訴人公司之法人代
    表戊○○、張竹修、劉緒倫3人、(4)經濟部指派之代表人辛
    ○○、癸○○、子○○、孫全玉、丙○○、王慶三、壬○○
    、黃來和、庚○○等9人（下稱辛○○等9人）、(5)台灣中油
    股份有限公司之法人代表張瑞宗、(6)臺灣銀行股份有限公司
    之法人代表顏嘉榮、(7)臺陽股份有限公司法人代表楊文雄等
    均簽名出席系爭股東臨時會，有簽到簿足憑（見原審卷第
    144、145頁）。另被上訴人所辯其在系爭股東臨時會會場上
    ，已將各股東及其指派代表人之名牌置於會議桌上，出席股
    東或其所派之代表人坐在名牌所示之位置參加股東會等語，
    亦為上訴人所不爭執。而上訴人所稱簽到者未必參與會議之
    進行與表決乙節，既屬變態事實，應由上訴人負舉證之責任
    ，乃上訴人迄未舉證證明系爭股東臨時會出席人員來來去去
    ，或有議事人員外之閒雜人士進出會場，其上開所稱，自難
    採信。則依系爭股東臨時會簽到簿及現場所置放之名牌，足
    以確認前揭簽到股東代表確有出席系爭股東臨時會，被上訴
    人殊無在系爭股東臨時會表決投票前清點現場人數，以確認
    股東法人代表是否在場之必要。是上訴人主張被上訴人未清
    點法人代表股東與確認表決權股數，逕予表決，該表決權數
    計算有誤，其議事程序顯有瑕疵云云，要無可採。被上訴人
    所辯系爭股東臨時會並無表決權數計算錯誤之情事等語，為
    可採信。此外，上訴人復未再舉證證明系爭股東臨時會之決
    議方法有違反法令或章程，其主張系爭股東臨時會決議應予
    撤銷云云，即乏所據。
七、上訴人又主張系爭股東臨時會決議時，被上訴人最大股東經
    濟部代表人大部分不在現場，並未共同行使表決權，依公司
    法第181條第2項之規定，如同未曾行使表決權，自不應計入
    表決權數，乃被上訴人竟予計入，其決議方法即屬違法，應
    予撤銷云云，為被上訴人所否認。經查：
    (一)按「政府或法人為股東時，其代表人不限於一人。但其表
      決權之行使，仍以其所持有之股份綜合計算」、「前項代
      表人有二人以上時，其代表人行使表決權應共同為之」，
      公司法第181條第1、2項分別定有明文。觀其立法意旨，
      係因政府或法人之代表人有2人以上時，如不限制其應共
      同行使股東權，實務上易滋紛擾，尤其各代表人所代表行
      使股權之計算，極為繁瑣，爰增訂第2項規定行使表決權
      應共同為之，以免兩岐。而政府或法人股東之代表人有數
      人者，各該代表人固均得出席股東會，惟其所代表之該政
      府或法人股東實質上僅有一法人格，就所參與表決之議案
      僅有一個意思決定，是以各該出席股東會之代表人於參與
      股東會表決時，其等所持有之股份為表彰該政府或法人股
      東對議案之一個意思決定，即應共同為之，並綜合計算該
      政府或法人股東所持有之股份，而不得各為相互歧異之意
      思表示。至於該政府或法人股東指派之代表人數多寡，及
      是否全部出席股東會為表決行為等，尚非所問，蓋各該政
      府或法人股東指派之各該代表人乃機關之手足，不具各自
      意思決定能力之人格，故只要有其中一名代表人出席以表
      彰該政府或法人股東，即為已足，有經濟部97年1月28日
      經商字第09700009050號函釋可稽（見原審卷第187頁），
      亦為臺灣高等法院高雄分院97年度上字第57號民事判決所
      是認（見本院卷第154頁）。準此，經濟部所指派之股權
      代表人中，雖僅有辛○○等9人出席系爭股東臨時會，而
      未全員出席，惟揆諸前揭說明，並不影響已出席之代表人
      辛○○等9人共同代表經濟部行使其股東職權，而得代表
      經濟部所持有之股份1,034,018,392股全部股數，且各該
      已出席之代表人就系爭股東臨時會減資案之表決，應為同
      一之意思表示，其表決權之行使並應按經濟部所持有之股
      份1,034,018,392股全部綜合計算而參與表決。
    (二)次按政府為行政機關，其指派代表人行使職權之文書，為
      機關之公文，依「機關公文電子交換作業辦法」第8條第2
      項規定：「列印收受之公文，同時由收文方之電腦系統加
      印頁碼及騎縫標識，並得由收文方標明電子公文，按收文
      處理作業程序辦理。」，文書處理手冊第22條(8)亦規定：
      「電子交換文人員於電子收文後須列印收受之公文，同時
      得由收方之電腦系統標明電子公文；如電子公文超過一頁
      以上時，須加印頁碼及騎縫標識。」。本件被上訴人之最
      大股東經濟部為行使對被上訴人公司之股權，以96年12月
      12日經人字第09603629710號函（見原審卷第185、186頁
      ），指派辛○○等21人為其股權代表，共同代表該部行使
      職權（下稱系爭授權函文），該函文共計2頁，首頁標明
      「電子公文」，末頁加蓋「電子公文交換章」，除加印頁
      碼及蓋有公文騎縫標識外，被上訴人並編有收文字號，核
      與前揭規定行文方式相符，堪認經濟部以系爭授權函文指
      派辛○○等9人為經濟部之股權代表出席系爭股東臨會，
      已生合法指派之效力。至被上訴人公司章程第11條雖規定
      ：「股東均應將其簽名式樣或印鑑，送予本公司登記，以
      供領取股利或行使股權時核對之用」，然上開規定之目的
      乃在確認股東行使股東權利之意思表示同一性，經濟部既
      為被上訴人之政府股東，且為公法人機關，關於其指派股
      權代表人之意思表示業經發函以電子公文交換方式為之，
      已如上述，則被上訴人據以核對代表經濟部出席行使股權
      之代表人身分，核與前揭公司章程第11條規定之目的相符
      。是經濟部以系爭授權函文指派其股權代表，行使其股東
      職權，並無不合。
    (三)司法行政部68年4月16日臺函參字第03629號函已明揭：「
      法人股東可否委託代理人出席股東會，(一)查公司法第一百
      七十七條第一項規定，股東得委託代理人出席股東會，就
      條文言，所稱股東，固不限於自然人，應包括法人股東在
      內，惟就立法原意言，係僅指自然人股東，此觀同法第一
      百八十一條規定，法人為股東時其法定代表人不限於一人
      ，但其表決權之行使，仍以其所持有之股份綜合計算，甚
      為明顯，即法人為股東時，應指派代表人出席股東會行使
      股權，縱使全部代表人均因故不能出席，亦可由法人股東
      隨時改派其他代表人出席，亦無委託代理人之必要。又依
      公司法第二十七條第二項規定，選舉董監事時，法人股東
      可由代表人當選，足見均以代表人出席股東會為準。(二)惟
      條文上既無明文限制，法人股東委託代理人出席股東會，
      亦非法所不許，為執行便利起見，應分別情形認定，凡法
      人股東已指派代表人者不得同時委託代理人，其委託代理
      人出席股東會者，應受公司法第177條第2項及第3項之限
      制，如被推選為董監事時，應依同法第27條第1項規定辦
      理。」（見本院卷第198頁），可知法人股東已指派代表
      人者，不得同時委託代理人，僅在未指派代表人時，得委
      託代理人出席。是經濟部既以系爭授權函指派辛○○等21
      人為股權代表人出席系爭股東臨時會，自不得同時委託代
      理人，經濟部既無委託代理人出席系爭股東會，要無適用
      被上訴人公司章程第18條及公司法第177條規定之可言。
    (四)上訴人雖稱公司法第181條第2項規定，係顯示共同代表人
      應共同行使表決權之意，且依民法第168條前段亦明定：
      「代理人有數人者，其代理行為應共同為之。」，是經濟
      部所指派之代表人未經全員出席系爭股東臨時會，則就系
      爭股東臨時會出席股東股份總數及表決權均不得計入經濟
      部所持有之股份及表決權數云云，惟為被上訴人所否認，
      且查公司法對於委任代理人出席股東會，已於第177條定
      有明文，對於政府或法人股東指派代表人出席股東會，則
      於第181條另有特別規定，足徵政府或法人股東指派代表
      人出席股東會，與委由代理人出席股東會，兩者已有不同
      。又按代理限於法律行為，事實行為不得代理，故民法第
      168條所定應共同為代理行為者，限於法律行為，不包含
      事實行為；而政府或法人股東所指派之代表人出席股東會
      ，核屬事實行為，既不得代理，則無類推適用共同代理規
      定之可言。又數代表人出席股東會，關於表決權之行使，
      既於公司法第181條第2項明定應共同為之，並非未予規定
      ，殊無類推適用民法第168條規定之餘地。準此，經濟部
      指派辛○○等21人為代表人出席系爭股東臨時會，因公司
      法無明定此數代表人應全員出席始為合法，雖僅其中辛○
      ○等9人出席系爭股東臨時會，而非全數共同出席，惟既
      已有代表人出席系爭股東臨時會，並共同行使表決權，並
      無不合。是上訴人所稱經濟部代表未全員出席系爭股東臨
      時會，依公司法第181條第2項、民法第168條規定，如同
      未曾行使表決權，不應計入表決權數云云，不足以採。
    (五)按股東會之決議，除本法另有規定外，應有代表已發行股
      份總數過半數股東之出席，以出席股東表決權過半數之同
      意行之，公司法第174條定有明文。另依被上訴人公司章
      程第16條規定：股東會之決議，除公司法另有規定外，應
      有代表已發行股份總數過半數之股東出席，已出席股東表
      決權過半數之同意行之（見原審卷第30頁）。而系爭股東
      臨會經被上訴人股東經濟部、賴比瑞亞商巨人投資公司、
      戴瑞蘭事業股份有限公司、上訴人、台灣中油股份有限公
      司、臺灣銀行股份有限公司、臺陽股份有限公司派員出席
      與會，上開股東所持有之股份股數依序為1,034,018,392
      股、2,214,283股、40,260股、4,388,305股、70,454,444
      股、2,697,208股、37,600股，此觀簽到簿股東戶名持有
      股數欄記載自明（見原審卷第144、145頁），是系爭股東
      臨時會開會當日之出席股份總數為1,11 3,812,892股，占
      被上訴人已發行股份總數1,113,889,717股之99.993%（
      1,113,812,892÷1,113,899,717≒0.99993；見原審卷第
      17、18頁），已有代表已發行股份總數過半數之股東出席
      ，而出席股東表決權數中1,107,170,044表決權數贊成上
      開減資案，佔出席股東表決權數99.4%，另有6,642,848表
      決權數反對，佔出席股東表決權數0.6%等情，亦有系爭股
      東臨時會議事錄可稽（見原審卷第42頁），可知上開減資
      案業經已出席股東表決權過半數之同意行之，則系爭股東
      臨會之召開及決議，合於前揭公司法規定及被上訴人公司
      章程所定之出席及表決權數，自屬有效，應堪認定。上訴
      人所稱被上訴人最大股東經濟部行使表決權有違法情事云
      云，亦無可採。
八、從而，上訴人先位依公司法第191條規定請求確認系爭股東
    臨時會決議不成立，備位依同法第189條規定請求撤銷系爭
    股東臨時會決議，均為無理由，不應准許。原審為上訴人敗
    訴之判決，理由略有不同，惟結論並無二致，仍應予以維持
    。上訴意旨指摘原判決不當，求予廢棄改判，為無理由，應
    予駁回。又本件事證已臻明確，兩造其餘攻擊防禦方法及舉
    證，核於判決之基礎及結果均無影響，無庸一一論列，併予
    敘明。
九、據上論結，本件上訴為無理由，爰判決如主文。
中    華    民    國    98    年    7     月    28    日
                    民事第十七庭
                        審判長法  官  藍文祥
                              法  官  陳麗芬
                              法  官  張競文
正本係照原本作成。
如不服本判決，應於收受送達後20日內向本院提出上訴書狀，其
未表明上訴理由者，應於提出上訴後20日內向本院補提理由書狀
（均須按他造當事人之人數附繕本）上訴時應提出委任律師或具
有律師資格之人之委任狀；委任有律師資格者，另應附具律師資
格證書及釋明委任人與受任人有民事訴訟法第466條之1第1項但
書或第2項（詳附註）所定關係之釋明文書影本。
中    華    民    國    98    年    7     月    29    日
                              書記官  章大富
附註：
民事訴訟法第466條之1（第1項、第2項）：
對於第二審判決上訴，上訴人應委任律師為訴訟代理人。但上訴
人或其他法定代理人具有律師資格者，不在此限。
上訴人之配偶、三親等內之血親、二親等內之姻親，或上訴人為
法人、中央或地方機關時，其所屬專任人員具有律師資格並經法
院認為適當者，亦得為第三審訴訟代理人。


司法院資訊處製作；財團法人民間司法改革基金會備份。
